臺灣板橋地方法院交通事件裁定　　　　　　　　　九十三年度交聲字第一一七三號
　　原處分機關　交通部公路總局臺北區監理所
　　異　議　人
　　即受處分人　甲○○
右列異議人因違反道路交通管理處罰條例案件，對於交通部公路總局臺北區監理所於
民國九十三年九月三日以北監營字第裁四○─Ｃ00000000號所為之裁決處分
（原舉發案號：臺北縣政府警察局海山分局交通分隊九十二年七月二十四日北縣警交
字第Ｃ00000000號），聲明異議，本院裁定如左：
    主  文
異議駁回。
    理  由
一、原處分意旨略以：本件異議人即受處分人甲○○於民國九十二年七月二十四日十
    九時十分駕駛車號九九五－ＬＨ號營業小客車行經板橋市○○路○段二七九號，
    因未注意車前狀況，違反道路交通安全規則第九十四條第三項，因而肇事致人死
    亡，經臺北縣政府警察局海山分局交通分隊執勤警員當場以北縣警交字第Ｃ00
    000000號違反道路交通管理事件通知單舉發。嗣異議人依法提出申訴，經
    交通部公路總局臺北區監理所於九十三年九月三日以以北監營字第裁四○─Ｃ0
    0000000號裁決書裁決，依道路交通管理處罰條例第六十一條第一項第四
    款之規定，裁處異議人吊銷駕駛執照，並依同條例第六十七條第三項一年內不得
    考領駕駛執照。
二、異議意旨則略以：異議人當時駕車已注意車前狀況，並留意發生時天候、路面狀
    況、有無障礙物、視距等主、客觀情況，且肇事主因係被害人廖許罔市○○○○
    道路所致，事發突然，異議人根本無法注意，本件肇事責任應不可歸責於異議人
    ，且在法院尚未判決異議人是否就本件車禍擔負過失責任之前，主管機關應俟刑
    事判決確定再為裁處，爰請求撤銷原處分云云。
三、按汽車行駛時，駕駛人應注意車前狀況及兩車併行之間隔，並隨時採取必要之安
    全措施，道路交通安全規則第九十四條第三項定有明文。又汽車駕駛人，駕駛汽
    車違反道路交通安全規則，因而肇事致人死亡，吊銷其駕駛執照；汽車駕駛人，
    曾依本條例其他各條規定吊銷駕駛執照者，一年內不得考領駕駛執照，同條例第
    六十一條第一項第四款及第六十七條第三項亦分別有所規定。
四、異議人聲明異議意旨固不否認有於右開時地駕駛九九五－ＬＨ號營業小客車與被
    害人廖許罔市發生碰撞肇事，並發生廖許罔市死亡之結果，惟異議人矢口否認有
    何違反道路交通管理處罰條例之行為，並辯稱：本件事故係因廖許罔市不依規擅
    自穿越車道，自行碰撞伊駕駛之計程車右照後鏡所致，伊駕車無過失云云。經查
    ，本件異議人即受處分人甲○○於九十二年七月二十四日十九時十分駕駛車號九
    九五－ＬＨ號營業小客車，沿臺北縣板橋市○○路內側車道由西向東方向行駛，
    行經板橋市○○路○段二七九號，應注意車前狀況並隨時採取必要之安全措施，
    當時天候晴朗、路面乾燥無缺陷或障礙物、視距良好，依當時情形及異議人甲○
    ○之知識程度均無不能注意之情事，適有被害人廖許罔市由南往北方向穿越民生
    路，亦疏未注意左右來車即貿然穿越，後因異議人未注意車前狀況，違反道路交
    通安全規則第九十四條第三項，致異議人所駕駛之營業小客車右照後鏡因此撞擊
    廖許罔市，廖許罔市倒地受有左枕頂對衝性顱內出血、左眼前房破裂、二股骨部
    遠端鈍力傷等傷害，經送醫急救後仍因上開傷勢引起創傷性急性出血性休克而於
    九十二年七月二十四日晚上二十三時許死亡等事實，有道路交通事故調查報告表
    、道路交通事故現場圖、異議人甲○○交通事故談話紀錄表、被害人之子廖主成
    交通事故談話紀錄表、肇事現場及車損照片共十二張等附於本院九十二年度交訴
    字第一四一號卷，經本院調卷查核屬實。且本件肇事後經本院送請臺灣省臺北縣
    區車輛行車事故鑑定委員會鑑定結果，亦認「行人廖許罔市○○○○道路，且穿
    越時未注意左右來車，為肇事主因，而異議人甲○○駕駛營小客車，未注意車前
    狀況，為肇事次因」，此有上開委員會九十二年十二月三十一日北鑑字第九二一
    六二二號鑑定意見書附於上開卷宗可按，而覆議結果亦採相同見解，有臺灣省車
    輛行車事故覆議鑑定委員會九十三年六月二十一日府覆議字第九三一○四六六號
    函附於臺灣高等法院九十三年度交上訴字第四二號卷可參。又被害人廖許罔市確
    因本件異議人肇事以致死亡，亦有驗斷書、相驗屍體證明書等附於臺灣板橋地方
    法院檢察署九十二年度相字第八四六號相驗卷可稽，廖許罔市為年滿八十歲以上
    之老人，步行緩慢，雖違規穿越馬路，惟異議人自承車速緩慢，何以未察覺廖許
    罔市而撞擊其身體，尤見異議人確未注意車前狀況且未採取必要安全措施。此外
    ，異議人確有此違反道路交通安全規則之行為，亦經本院九十二年度交訴字第一
    四一號、臺灣高等法院九十三年度交上訴字第四二號刑事案件審理後為相同認定
    ，有各該刑事判決書正本二份在卷供參，綜上所述，異議人空言執持上開辯解，
    顯係事後飾卸之詞，不足採信，堪認異議人上開違規事實應屬無訛。從而，原處
    分機關據以援引上開規定，裁處吊銷駕駛執照，並無不當。本件異議為無理由，
    應予駁回。
五、據上論斷，應依道路交通案件處理辦法第十九條，裁定如主文
中　　　華　　　民　　　國　　九十三　　年　　 十一 　　月　　二十二　　日
                             臺灣板橋地方法院交通法庭
                                 法  官  絲鈺雲
右正本證明與原本無異
如不服本裁定應於送達後五日內向本院提出抗告狀
                                 書記官  許清秋
中　　　華　　　民　　　國　　九十三　　年　　十一　　  月　　二十五　　日
